【裁判字號】    88,易,4464
【裁判日期】    890307
【裁判案由】    傷害
【裁判全文】
臺灣高雄地方法院刑事判決                        八十八年度易字第四四六四號
    公  訴  人  臺灣高雄地方法院檢察署檢察官
    被      告  乙○○
    選任辯護人  趙怡莊
右列被告因傷害案件，經檢察官提起公訴（八十八年度偵字第一八七、七六五四號）
，本院判決如左：
    主  文
乙○○無罪。
    理  由
一、公訴意旨略以：被告乙○○於民國八十七年七月二十六日下午五時許，在高雄鳳
    山市○○○路牛排館前，見告訴人丙○○毆打甲○○，竟基於傷害之犯意，持拖
    拖把毆打丙○○，致丙○○受有左上膊瘀血十七×七公分、左大腿瘀血二十×五
    公分、左頸側瘀血七×五公分、背部瘀血三十二×十八公分、三十五×十二公分
    、背部瘀血擦破傷二十一×十公分等傷害，因認被告涉犯刑法第二百七十七條第
    一項傷害罪嫌等語。
二、本件公訴人認被告涉有刑法第二百七十七條第一項之傷害罪嫌，固以被告於偵查
    中坦承不諱之自白，核與告訴人指訴情節相符，並有蔡善教診所驗傷診斷書一紙
  ，為其論罪之依據。惟訊據被告固坦承有於右揭時、地持拖把毆打告訴人背部之
    事實，惟堅決否認有何傷害之故意，辯稱：當時其見告訴人抓甲○○的頭猛撞地
    上，一直喊著不要打了，一時情急之下，才拿拖把打告訴人背部，要引開告訴人
    不要再打甲○○了，並無傷害告訴人之犯意等語。
三、按犯罪事實應依證據認定之，無證據不得推定其犯罪事實；次按對於現在不法之
    侵害，而出於防衛自己或他人權利之行為，不罰；又按不能證明被告犯罪或其行
    為不罰者，應諭知無罪之判決，刑事訴訟法第一百五十四條、刑法第二十三條、
    刑事訴訟法第三百零一條第一項分別定有明文。而告訴人之告訴係以使被告受刑
    事訴追為目的，是其陳述是否與事實相符，仍應調查其他事實以資審認，始得為
    不利被告之認定，最高法院五十二年台上字第一三○○號判例可資參照。經查：
    （一）被告於偵查中於檢察官訊以為何毆打告訴人時，係供稱：「當時丙○○毆
    打甲○○，他（指丙○○）拿甲○○的頭部撞地面，我情急之下就拿拖把打他背
    部，．．．」，可見其至多僅坦承有於右揭時、地持拖把毆打告訴人背部之事實
    尚未完全坦承有傷害之故意，復佐以其於偵查未終結前中寄達臺灣高雄地方法院
    檢察署之八十八年二月六日之陳情書中載明：「．．．，純粹只是想引開丙○○
    （龍開明）的注意，並無意要傷害丙○○．．．」等情，足見公訴人認被告於偵
    查中已坦承不諱，容有誤會。（二）又告訴人當日毆打甲○○，致伊受有頭部外
    傷併腦挫傷、意識障礙及頭枕部血腫、創傷、陰束挫創傷、瘀腫等傷害之事實，
    業經本院認定屬實，有本院八十七年易字第五七六六號確定判決書影本一份可按
    。雖告訴人提出前揭蔡善教診所驗傷診斷書一紙，指訴被告涉犯傷害犯行，惟告
    訴人於本院八十九年一月二十五日調查時已自陳：「．．．，我予以反擊並把甲○○的頭壓在地上撞擊時，乙○○就拿棍子打我」等語，足見被告上開所辯見告
    訴人抓甲○○的頭猛撞地，才拿拖把打告訴人背部，並非虛情，應堪採信，是被
    告持拖把擊打告訴人時，甲○○之身體安全正受「現在」、「不法」之侵害甚明
    。則被告持拖把毆傷告訴人之行為，係為防衛他人（即甲○○）權利所為之行使
    正當防衛權之行為，且觀諸上開甲○○所受頭部傷害為頭部外傷併腦挫傷、意識
    障礙及頭枕部血腫、創傷，其傷勢非輕，是被告所為上開防衛之手段亦無過當。
    被告持拖把毆打告訴人背部之行為，既係正當防衛行為且未過當，自屬不罰，揆
    諸首揭規定，應諭知無罪之判決。據上論斷，應依刑事訴訟法第三百零一條第一
    項判決如主文。
中      華      民      國      八十九    年    三      月      七      日
                                  臺灣高雄地方法院刑事庭
                                      法  官  丁智慧
右正本證明與原本無異。
如不服本判決，應於送達後十日內，向本院提出上訴狀。
                                      書記官  陳朝宗
中      華      民      國      八十九    年    三      月     十四     日


司法院資訊處製作；財團法人民間司法改革基金會備份。
